臺灣新竹地方法院民事裁定  
110年度家聲抗字第32號
抗  告  人  勞漢華（已歿）



相  對  人  勞家銘  
            勞家莉  
            勞家芬  
            尹璿碩  
            勞亭瑀  
上列當事人間聲請免除扶養義務事件，抗告人對於民國110年8月
24日本院110年度家聲字第129號所為裁定提起抗告，本院合議庭
裁定如下：
    主      文
一、抗告駁回。
二、抗告程序費用由抗告人負擔。
    理      由
一、本件抗告意旨略以：抗告人於民國109年9月間因肺炎住院，
    期間因身體功能無力在社區獨立生活且需要使用鼻胃管，需
    旁人協助才可維持生活，現住新竹縣私立立慈長期照顧中心
    ，並於110年1月間接受新竹縣政府依據身心障礙保障法第77
    條安置至今。新竹縣政府身障保護社工於110年8月27日接獲
    抗告人法扶律師來訊，告知律師代理至本次裁定結束，後續
    抗告人若不服裁定須協助向鈞院提出抗告聲明，本府於110
    年9月1日詢問抗告人，抗告人表示有扶養過相對人，對於裁
    判不服，又抗告人身體狀況難以自撰聲請狀，由新竹縣政府
    身障保護社工代筆並提供影片佐證，以維護抗告人權益等語
    。並聲明：原裁定廢棄，駁回相對人在第一審之聲請。
二、按人之權利能力，始於出生，終於死亡；有權利能力者，有
     當事人能力；民事訴訟法有關當事人能力、訴訟能力及共
    同 訴訟之規定，於非訟事件關係人準用之，民法第6條、民
    事訴訟法第40條第1項及非訟事件法第11條分別定有明文。
    次按原告之訴，有原告或被告無當事人能力者，法院應以裁
    定 駁回之；又對非訟事件之裁定提起抗告，抗告法院認抗
    告為 不合法者，應為駁回抗告之裁定，民事訴訟法第249條
    第1項第3款、非訟事件法第46條準用民事訴訟法第463條及
    第495 條之1第1項亦定有明文。再者，家事非訟事件，除法
    律別有規定外，準用非訟事件法之規定，家事事件法第97條
    亦有明定。是以，於家事非訟事件之抗告程序中，對於欠缺
    當事人能力者，法院應以裁定駁回。再按，當事人死亡時，
    當事人能力即行喪失，訴訟進行中當事人死亡時，其為訴訟
    標的之法律關係不得繼承者，除有使他人承受訴訟或使訴訟
    當然終結之特別規定外，應認為訴訟要件之欠缺，如在第二
    審程序進行中當事人死亡而有此種情形者，即應認訴為不合
    法予以駁回，此亦有最高法院29年上字第1572號民事判例可
    資參照。
三、又按扶養之請求，乃請求權人身分上專屬之權利，該權利因
     請求權人死亡而消滅，最高法院49年台上字第625號民事判
    例可資參照。在本件中，相對人勞家銘等人聲請對抗告人免
    除扶養義務事件，經本院110年度家聲字第129號受理後，原
    審審理結果，認相對人勞家銘等人本件聲請，僅相對人勞亭
    瑀得免除扶養義務，其餘相對人勞家銘、勞家莉、勞家芬、
    尹璿碩則均僅准予減輕扶養義務在案。相對人勞家銘、勞家
    莉、勞家芬、尹璿碩及抗告人勞漢華均不服，依法提起抗告
    ，惟於抗告程序中，抗告人業於110年9月20日死亡，有戶籍
    資料附卷可稽，而相對人勞家銘、勞家莉、勞家芬、尹璿碩
    則於110年11月24日遞狀撤回抗告之聲請。揆諸前揭判例意
    旨，相對人勞家銘、勞家莉、勞家芬、尹璿碩、勞亭瑀對抗
    告人之扶養義務即因抗告人死亡而消滅，兩造間之扶養關係
    不得繼承，先予認定。
四、另按家事事件法對於親屬間扶養事件並未定有訴訟當然終結
     之特別規定，則依前揭說明，本件抗告人在第二審程序進
    行中死亡，當事人能力即行喪失，且無法補正，本件抗告即
    為不合法，自應予駁回。又受扶養權利具一身專屬性，不得
    繼承，本院無依職權通知抗告人之繼承人承受程序之必要，
    併此附敘。
五、依家事事件法第97條，非訟事件法第21條第2 項、第24條第
    1項、第46條，民事訴訟法第495條之1第1項、第449條第1 
    項、第95條、第78條，裁定如主文。　
中　　華　　民　　國　　110 　年　　12 　月　　 1 　　日
                 家事法庭 審判長法  官  高敏俐
　　　　　　　　 
                                法  官  林宗穎
　　　　　　　　　　　　　　　　
                                法  官　林建鼎  
以上正本係照原本作成。
本裁定除以適用法規顯有錯誤為理由，不得再抗告。如提起再抗
告，應於收受本裁定後10日內委任律師為非訟代理人向本院提出
再抗告狀，同時應按他造人數添具繕本，並繳納抗告費新台幣壹
仟元。
中　　華　　民　　國　　110 　年　　12　　月　　1 　　日
                                書記官  林毓青